【裁判字號】    97,簡上,114
【裁判日期】    980724
【裁判案由】    履行合約
【裁判全文】
臺灣臺北地方法院民事判決             97年度簡上字第114號
上訴人
即附帶被上訴人  優協賣場協銷企劃有限公司
法定代理人      丙○○
訴訟代理人      丁○○
被上訴人
即附帶上訴人    登基有限公司
法定代理人      乙○○
訴訟代理人      甲○○
上列當事人間履行合約事件，上訴人對於中華民國九十六年十二
月十二日本院台北簡易庭九十六年度北簡字第四八四三一號第一
審簡易判決提起上訴，被上訴人提起附帶上訴，經本院於九十八
年七月三日言詞辯論終結，判決如下：
    主  文
原判決關於駁回上訴人後開第二項之訴及命上訴人負擔訴訟費用
之裁判均廢棄。
被上訴人應再給付上訴人新台幣萬零肆佰玖拾柒元。
其餘上訴駁回。
附帶上訴駁回。
第一、二審及附帶上訴訴訟費用新台幣伍仟肆佰拾元，由被上
訴人負擔新台幣肆仟伍佰元，餘由上訴人負擔。
    事  實
壹、上訴人即附帶被上訴人（下稱上訴人）方面：
一、聲明：(一)原判決關於駁回上訴人後開第二項之訴及命上訴人
    負擔訴訟費用之裁判均廢棄；(二)被上訴人即附帶上訴人（下
    稱被上訴人）應再給付上訴人新台幣（下同）五萬五千五百
    三十三元；(三)附帶上訴駁回。
二、陳述：除與原判決記載相同者，茲引用之外，補稱：
  (一)原判決認定被上訴人應退還上訴人之金額為十萬零三百九十
    二元，其計算方式為：(1)被上訴人應給付上訴人代理費用四
    十三萬三千五百六十二元、DM費用十一萬元，合計五十四萬
    三千五百六十二元；(2)上訴人進貨一百五十五萬三千八百三
    十九元，扣除退貨一百十一萬零六百六十九元，金額為四十
    四萬三千一百七十元；(3)綜上，被上訴人應給付上訴人十萬
    零三百九十二元（543,562-443,170=100,392）。然查，原
    判決就退貨一百十一萬零六百六十九元部分，並未加計百分
    之五稅款，退貨金額加計稅款後應為一百十六萬六千二百零
    二元（1,110,669 x1.05= 1,166,202），被上訴人應給付上
    訴人之正確金額為十五萬五千九百二十五元〔即（433,562+
    110,000）-（1,553,839-1,166,202）=155,925〕，故被上
    訴人應再給付上訴人五萬五千五百三十三元（155,925-100,
    392=55,533）。
  (二)被上訴人雖辯稱：退貨部分上訴人僅開出八十萬元之折讓單
    ，僅此部分能加計百分之五營業稅云云。然上訴人係開立未
    稅八十萬元折讓單，含稅合計八十四萬元，本件訴訟終結後
    ，不足部分之折讓單會補開給被上訴人，被上訴人仍可申報
    抵稅，況上訴人係因被上訴人不付款，故未繼續開折讓單。
  (三)依系爭四份代理通路產品議價合約書，兩造業已分別約定DM
    費用各為三萬元、五萬元、四萬元及十萬元（十萬元DM費用
    部分後面註明「實報實銷」），但實際上屈臣氏百佳股份有
    限公司（下稱屈臣氏公司）三檔廣告促銷，原價十五萬元（
    每檔五萬元），經上訴人爭取後，其中兩檔廣告降為一檔三
    萬元，故上訴人僅支出十一萬元DM費用，亦以此金額向被上
    訴人請求。兩造就十萬元DM費用部分約定實報實銷，係因十
    萬元DM費部分金額較高，故約定實報實銷。被上訴人雖爭執
    上訴人未提出屈臣氏公司關於發DM促銷之證明，但實際上屈
    臣氏公司內部之對帳發票，係以推銷費用名義，開立二百多
    萬元發票，並無法顯示針對何項產品發DM促銷，因上訴人對
    被上訴人請求係依兩造間之合約，上訴人與屈臣氏公司間之
    發票與本件無關。
  (四)上訴人得請求被上訴人給付之代理費用與DM費用，高於進貨
    價與退貨價之差額，且高出金額多於原審判命給付之十萬零
    三百九十二元，故上訴人尚得主張被上訴人應增加給付，被
    上訴人主張上訴人不能請求DM費用，並非可採。
三、證據：除援用原審之立證方法外，並提出月扣款明細、確認
    書、屈臣氏公司證明書、推銷費用發票影本各一件，合約書
    影本四件、報價單影本二件、廣告DM影本三件為證。
貳、被上訴人方面：
一、聲明：(一)上訴駁回；(二)原判決不利於被上訴人部分廢棄；(二)
    上開廢棄部分，上訴人在第一審之訴駁回。
二、陳述：除與原判決記載相同者，茲引用之外，補稱：
  (一)原判決雖以產品議價合約書已載明DM費用，認定上訴人無庸
    另提出付款憑證，但前揭合約所載明DM費用是上限，實際數
    額尚須上訴人公司提出屈臣氏公司之扣款憑證予以證明，實
    報實銷，但上訴人始終無法提出證明，自不得向被上訴人主
    張十一萬元之DM費用。原判決認定被上訴人應負擔上揭十一
    萬元之DM費用，判命被上訴人應退還上訴人十萬零三百九十
    二元，已有不當，上訴人上訴請求被上訴人應再給付五萬五
    千五百三十三元，更無理由。
  (二)本件相關貨品均已過期、報銷，上訴人主張其於本件訴訟終
    結後會補開折讓單，並無意義，蓋上訴人未補足折讓單，致
    該數額貨物欠缺折讓單，無法銷往他處，已不僅是稅捐問題
    。又上訴人送至屈臣氏公司貨物已稅金額為一百五十二萬三
    千零三十七元，低於上訴人向被上訴人進貨價格，上訴人雖
    稱有兩檔廣告經其向屈臣氏公司爭取而降為一檔三萬元，但
    實際上並不是上訴人向屈臣氏公司爭取，本件爭議乃在上訴
    人未提出屈臣氏公司之扣款證明書。
  (三)關於DM費用部分：
    (1)上訴人雖主張被上訴人須給付DM費用十一萬元，惟兩造關
      於DM之費用係約定為實報實銷，而屈臣氏公司向客戶收費
      時，皆會開立扣款確認書予付款人，上訴人既未提出DM費
      用之付款憑證以實其說，足證其並未支付任何DM費用予屈
      臣氏公司。
    (2)上訴人於第一審所提出之四紙代理通路產品議價合約書，
      其中DM費用四萬元之合約書中，所有品項均未出貨，自無
      促銷DM可言，上訴人亦自承僅有三檔促銷廣告；另DM費用
      十萬元之合約書中，品項一至六並未出貨，品項七至九雖
      出貨，經兩造於扣款明細金額DM費用一欄修改為三萬元，
      但須實報實銷。
  (四)綜上所述，因上訴人不得向被上訴人請求DM費用，而以上訴
    人向被上訴人之進貨價扣除退貨價，再扣除上訴人得向被上
    訴人請求之代理費用後，被上訴人尚得向上訴人請求九萬七
    千七百九十八元，上訴人無權對被上訴人請求任何款項，從
    而原判決判命被上訴人應給付上訴人十萬零三百九十二元，
    顯屬不當。
三、證據：除援用原審之立證方法外，並提出統一發票影本三件
    、合約書影本二件，供應商扣款確認書影本、進貨明細暨計
    算表各一件為證。
    理  由
甲、程序方面：
    按民事訴訟法第四百六十條第一項前段規定：「被上訴人於
    言詞辯論終結前，得為附帶上訴。」。經查，本件上訴人上
    訴後，被上訴人於本院九十七年三月十四日準備程序期日具
    狀提起附帶上訴，揆諸前揭規定，並無不合，應予准許。
乙、得心證之理由：
一、上訴人主張：伊與被上訴人簽訂代理通路產品議價合約書，
    約定由上訴人為被上訴人代送代理產品至屈臣氏公司，被上
    訴人應依約給付DM費用、代理費用等，經扣除進貨價與退貨
    價之差額後，上訴人得請求被上訴人給付十五萬五千九百二
    十五元等語（原審判命被上訴人給付十萬零三百九十二元，
    而駁回其餘請求，上訴人就前揭敗訴部分上訴，至於被上訴
    人就其敗訴部分附帶上訴）。
二、被上訴人則以：上訴人就支出DM費用十一萬元部分，並未提
    出屈臣氏公司扣款憑證，足證上訴人未支出DM費用，不得向
    被上訴人請求DM費用，經被上訴人計算，上訴人無權向被上
    訴人請求任何款項等語置辯。
三、兩造對於下列事項不爭執：(一)上訴人向被上訴人進貨價以含
    稅計算，總金額為一百五十五萬三千九百二十元；(二)上訴人
    送至屈臣氏公司的已稅金額，以一百五十二萬三千零三十七
    元計算；(三)上訴人退貨予被上訴人之已稅金額為一百十六萬
    六千二百零二元（未稅則為一百十一萬零六百六十九元）；
    (四)兩造間進貨價扣除退貨價之已稅金額為三十八萬七千七百
    十八元（1,553,920-1,166,202=387,718）；(五)上訴人主張
    之請求權，如原判決所述並無罹於兩年時效問題（參本院卷
    第一一○頁，本院九十八年六月十二日準備程序筆錄）。
四、兩造爭執重點在於：(一)上訴人得向被上訴人請求之代理費用
    ，其數額為何？(二)上訴人請求三檔DM促銷費用十一萬元，有
    無理由？茲分述如下：
  (一)上訴人得請求被上訴人支付之代理費用，其數額為四十萬八
    千六百零七元：
    按依系爭代理通路產品議價合約書中「代理費用項目」第十
    點約定：「以上代理費用均以通路進價計算（含稅）」，而
    如前所述，上訴人送至屈臣氏公司之已稅金額，以一百五十
    二萬三千零三十七元計算，上訴人退貨予被上訴人之已稅金
    額為一百十六萬六千二百零二元（未稅則為一百十一萬零六
    百六十九元），復為兩造所不爭執。則依上揭系爭代理通路
    產品議價合約書之約定，被上訴人應給付上訴人代理代送費
    十三萬七千零七十三元（1,523,037x【4%＋5%】），合約費
    十九萬零三百七十九元（1,523,037x 12.5%），代付通路促
    銷第一訂單費用二萬二千八百四十五元（1,523,037x1.5%）
    ，代收退貨費用五萬八千三百十元（1,166,202x5%），合計
    四十萬八千六百零七元。
  (二)上訴人請求三檔DM促銷費用十一萬元，為有理由：
    (1)被上訴人辯稱：系爭代理通路產品議價合約書雖載明DM費
      用各為三萬元、五萬元、四萬元及十萬元，但合約DM費四
      萬元部分並未出貨，其他三檔廣告亦必須實報實銷云云。
      惟查：關於系爭合約約定DM費用三萬元與五萬元部分（
      原審卷第七、八頁），並無實報實銷之約定，被上訴人空
      言主張該金額為上限，必須實報實銷，與合約內容不合，
      非可採信；系爭合約約定DM費用十萬元部分（原審卷第
      十頁），雖有實報實銷之約定，但由品項一至六並無出貨
      記載，相關DM費用被上訴人亦未蓋章確認，品項七至九部
      分，DM費用由五萬元改為三萬元，並經被上訴人於其後蓋
      章確認，足見原約定實報實銷之十萬元DM費用，經被上訴
      人確認後為三萬元；綜上，依兩造前揭三份合約約定數
      額，DM費用確為十一萬元，縱如被上訴人所言，合約DM費
      用四萬元部分並未出貨，不能計算DM費用，亦不妨礙本件
      上訴人關於DM費用十一萬元之請求。
    (2)被上訴人另提出屈臣氏公司供應商扣款確認書（參本院卷
      第六十四頁），辯稱：上訴人就三檔DM支付十一萬元之部
      分，未能提出上揭型式之屈臣氏公司扣款確認書，顯見上
      訴人並無上揭十一萬元之支出云云。惟查，屈臣氏公司與
      各廠家合作之方式、金額與數量均未盡相同，上訴人並曾
      當庭提出金額二百多萬元之推銷費用發票影本一份，主張
      ：因屈臣氏公司當初以推銷費用方式開立二百多萬元發票
      ，故無法單獨列出被上訴人十一萬元DM費用部分等語（參
      本院卷第一一○頁背面、第一一一頁），而如前所述，依
      兩造前揭三份合約約定數額，DM費用已確定為十一萬元，
      被上訴人再以其他廠家之屈臣氏公司供應商扣款確認書，
      質疑上訴人並未支出DM費用，並非有據。
  (三)因此，上訴人得請求被上訴人支付代理費用四十萬八千六百
    零七元、三檔DM促銷費用十一萬元，總計五十一萬八千六百
    零七元，扣除兩造間進貨價扣除退貨價之已稅金額三十八萬
    七千七百十八元，上訴人得請求被上訴人給付十三萬零八百
    八十九元。從而，上訴人於原審請求被上訴人給付金額，於
    上開範圍內為有理由，逾此範圍請求則無理由。至於被上訴
    人以不應給付DM費用為主要理由，提起附帶上訴，即無理由
    ，應予駁回。
五、綜上所述，上訴人本於契約之法律關係，請求被上訴人給付
    十三萬零八百八十九元，為有理由，應予准許，逾此範圍之
    部分則無理由，不應准許。原判決命被上訴人給付十萬零三
    百九十二元，並依職權為假執行及免為假執行之宣告，於法
    並無不合，被上訴人附帶上訴意旨指摘原判決此部分不當，
    求予廢棄改判，為無理由，應予駁回其附帶上訴。至前開被
    上訴人應再給付上訴人三萬零四百九十七元部分，原審為上
    訴人敗訴之判決，尚有未洽，上訴意旨就此部分指摘原判決
    不當，求予廢棄改判，為有理由，爰由本院予以廢棄，改判
    如主文第二項所示；而上訴人其餘上訴部分即金額逾三萬零
    四百九十七元部分，為無理由，不應准許，原審就該部分為
    上訴人敗訴之判決，於法並無不合，上訴意旨就此部分指摘
    原判決不當，求予廢棄改判，為無理由，應予駁回其上訴。
六、本案事證已臻明確，兩造其餘主張、陳述及所提之證據，經
    審酌後認與判決結果不生影響，爰不一一論述，附此敘明。
七、據上論結，本件上訴人上訴為一部有無理由，一部無理由；
    被上訴人附帶上訴為無理由。依民事訴訟法第四百三十六條
    之一第三項、第四百四十九條第一項、第四百五十條、第七
    十九條，判決如主文。
中    華    民    國    98    年    7     月    24    日
                  民事第一庭  審判長法官  李昆曄
                              法      官  洪文慧
                              法      官  文衍正
以上正本係照原本作成。
不得上訴。
中    華    民    國    98    年    7     月    24    日
                              書  記  官  潘惠敏


司法院資訊處製作；財團法人民間司法改革基金會備份。
